【裁判字號】    96,訴,1440
【裁判日期】    970630
【裁判案由】    詐欺等
【裁判全文】
臺灣桃園地方法院刑事判決              96年度訴字第1440號
公  訴  人  臺灣桃園地方法院檢察署檢察官
被      告  甲○○
            庚○○
            辛○○
            壬○○
被      告  丙○○
上一人指定
指定辯護人  本院公設辯護人戊○○
被      告  己○○
被      告  丁○○
選任辯護人  石麗卿律師
上列被告等因詐欺等案件，經檢察官提起公訴（96年度偵字第94
42號、96年度偵字第11523 號），經本院合議庭以受命法官行協
商程序，判決如下：
    主  文
甲○○共同意圖為自己不法之所有，以詐術使人將本人之物交付
，處有期徒刑參月，如易科罰金，以參佰元（即新臺幣玖佰元）
折算壹日；減為有期徒刑壹月又拾伍日，如易科罰金，以參佰元
（即新臺幣玖佰元）折算壹日。偽造之敏盛綜合醫院診斷證明書
壹紙，沒收之。緩刑貳年。
庚○○共同意圖為自己不法之所有，以詐術使人將本人之物交付
，處拘役伍拾日，如易科罰金，以參佰元（即新臺幣玖佰元）折
算壹日；減為拘役貳拾伍日，如易科罰金，以參佰元（即新臺幣
玖佰元）折算壹日。偽造之敏盛綜合醫院診斷證明書壹紙，沒收
之。緩刑貳年。
辛○○共同意圖為自己不法之所有，以詐術使人將本人之物交付
，處拘役伍拾日，如易科罰金，以參佰元（即新臺幣玖佰元）折
算壹日；減為拘役貳拾伍日，如易科罰金，以參佰元（即新臺幣
玖佰元）折算壹日。緩刑貳年，並應向被害人桃園縣政府支付新
臺幣參仟參佰元之財產上損害賠償。
壬○○共同意圖為自己不法之所有，以詐術使人將本人之物交付
，處有期徒刑參月，如易科罰金，以參佰元（即新臺幣玖佰元）
折算壹日；減為有期徒刑壹月又拾伍日，如易科罰金，以參佰元
（即新臺幣玖佰元）折算壹日。緩刑貳年。
丙○○共同意圖為自己不法之所有，以詐術使人將本人之物交付
，處有期徒刑貳月，如易科罰金，以參佰元（即新臺幣玖佰元）
折算壹日；減為有期徒刑壹月，如易科罰金，以參佰元（即新臺
幣玖佰元）折算壹日。緩刑貳年。
己○○共同意圖為自己不法之所有，以詐術使人將本人之物交付
，處有期徒刑參月，如易科罰金，以參佰元（即新臺幣玖佰元）
折算壹日；減為有期徒刑壹月又拾伍日，如易科罰金，以參佰元
（即新臺幣玖佰元）折算壹日。緩刑貳年。
丁○○共同意圖為自己不法之所有，以詐術使人將本人之物交付
，處有期徒刑參月，如易科罰金，以新臺幣壹仟元折算壹日；減
為有期徒刑壹月又拾伍日，如易科罰金，以新臺幣壹仟元折算壹
日。緩刑貳年。
    事  實  及  理  由
一、犯罪事實：
    乙○○係「長和醫療器材社」負責人，經營醫療器材買賣，
    並兼營代辦身心障礙補助及殘障津貼補助業務。乙○○見如
    附表編號1 至7 所示之甲○○、庚○○、辛○○、壬○○、
    丙○○、己○○及丁○○等人，均有自己或家人（即如附表
    所示補助對象）有身心障礙等情，經乙○○告知可代其等申
    請身心障礙設備及殘障津貼補助，惟需誇大病情或假造其他
    身體缺陷，且以向「長和醫療器材社」購買相關設備之名義
    ，始得申請。甲○○、庚○○、辛○○、壬○○、丙○○、
    己○○及丁○○，因而與乙○○共同意圖為自己不法所有，
    基於詐欺之犯意聯絡與行為分擔，於如附表所示時間及方法
    ，及由乙○○假以開立「長和醫療器材社」統一發票之詐術
    ，向桃園縣政府社會局申請詐得如附表所示金額之身心障礙
    補助款，並由雙方以如附表所示方式分配所得補助款。
二、證據：
  (一)共通證據部分：共同被告乙○○於本院審判中之自白。
  (二)被告甲○○部分：
    1.被告甲○○於本院審判中之自白。
    2.桃園縣政府中華民國96年10月18日府社障字第0960350037
       函1 紙。
    3.臺灣桃園地方法院96年10月19日下午4 時20分之辦理刑事
      案件電話記錄查詢表1 紙。
  (三)被告庚○○部分：
    1.被告庚○○於本院審判中之自白。
    2.庚○○中華民國身心殘障手冊影本1 紙（內政部警政署刑
      事警察局刑案偵查卷(三)，第1643頁）。
    3.桃園縣政府中華民國94年12月13日府社障字第0940346502
      號函1 紙（內政部警政署刑事警察局刑案偵查卷(三)，第16
      43頁）。
  (三)辛○○部分：
    1.被告辛○○於本院審判中之自白。
    2.盛冬妹於95年4 月14日之桃園縣身心障礙者生活輔助器具
      補助申請書1 紙、領取收據1 紙、盛冬妹中華民國身心障
      礙手冊影本1 紙（內政部警政署刑事警察局刑案偵查卷(三)
      ，第1517頁至第1519頁）。
    3.93年11月12日行政院衛生署桃園醫院診斷證明書1 紙（內
      政部警政署刑事警察局刑案偵查卷(三)，第1749頁）。
    4.長和醫療器材社開立編號LZ00000000號統一發票1 紙、切
      結書1 紙（內政部警政署刑事警察局刑案偵查卷(三)，第15
      20、1521頁）。
  (四)壬○○部分：
    1.被告壬○○於本院審判中之自白。
    2.黃紀燕於95年5 月10日之桃園縣身心障礙者生活輔助器具
      補助申請書1 紙、領取收據1 紙、黃紀燕中華民國身心障
      礙手冊影本1 紙、身心障礙者輔助器具需求評估報告1 份
      、流體力學輪椅座墊、輪椅氣墊床評估報告1 份（內政部
      警政署刑事警察局刑案偵查卷(三)，第1560頁至第1571頁）
      。
    3.95年5 月8 日壢新醫院診斷證明書1 紙（內政部警政署刑
      事警察局刑案偵查卷(三)，第1564頁）。
    4.長和醫療器材社開立編號LZ00000000號統一發票1 紙、切
      結書1 紙（內政部警政署刑事警察局刑案偵查卷(三)，第15
      71、1572頁）。
  (五)丙○○部分：
    1.被告丙○○於本院審判中之自白。
    2.丙○○於95年6 月5 日之桃園縣身心障礙者生活輔助器具
      補助申請書1 紙、領取收據1 紙、丙○○中華民國身心障
      礙手冊影本1 紙、特製背墊評估報告1 份（內政部警政署
      刑事警察局刑案偵查卷(三)，第1544頁至第1548頁）。
    3.切結書1 紙（內政部警政署刑事警察局刑案偵查卷(三)，第
      1549頁）。
    4.長庚紀念醫院95年4 月6 日診斷證明書1 紙（內政部警政
      署刑事警察局刑案偵查卷(三)，第1547頁）。
  (六)己○○部分：
    1.被告己○○於本院審理時之自白。
    2.吳阿利於警詢時之供述。
    3.吳阿利於95年6 月7 日之桃園縣身心障礙者生活輔助器具
      補助申請書1 紙、領取收據1 紙、吳阿利中華民國身心障
      礙手冊影本1 紙、移位機評估報告1 份、流體力學床墊、
      氣墊床評估報告1 份（內政部警政署刑事警察局刑案偵查
      卷(三)，第1436頁至第1495頁）。
    4.乙○○偽造之行政院國軍退除役官兵輔導委員會桃園榮民
      醫院診斷證明書1 紙（內政部警政署刑事警察局刑案偵查
      卷(三)，第1703頁）。
    5.長和醫療器材社開立編號MZ00000000號統一發票1 紙（內
      政部警政署刑事警察局刑案偵查卷(三)，第1496頁）。
  (七)被告丁○○部分：
    1.被告丁○○於本院審判中之自白。
    2.丁○○於95年8 月1 日之桃園縣身心障礙者生活輔助器具
      補助申請書1 紙、領取收據1 紙、丁○○中華民國身心障
      礙手冊影本1 紙（內政部警政署刑事警察局刑案偵查卷宗
      (三)，第1498頁、第1500頁、第1502頁）。
    3.95年7 月26日國軍桃園總醫院附設民眾診療服務處診斷證
      明書1 紙（內政部警政署刑事警察局刑案偵查卷(三)，第15
      01 頁） 。
    4.長和醫療器材社開立編號00000000號統一發票1 紙、切結
      書1 紙（內政部警政署刑事警察局刑案偵查卷(三)，第1499
      頁）。
三、本件經檢察官與被告等於審判外達成協商之合意且被告已認
    罪，其合意內容均如主文所示，如主文所示之物均沒收之。
    經查前述協商合意並無刑事訴訟法第455條之4第1 項所列情
    形之一，檢察官聲請改依協商程序而為判決，且被告等，除
    辛○○外，均有如附表所示歸還財物之證明文書等證據，本
    院認協商內容適當，爰於合意範圍內為協商判決。並依中華
    民國九十六年罪犯減刑條例第2 條第1 項第3 款之規定，均
    減其宣告刑2 分之1 ，並分別諭知易科罰金之折算標準，合
    予敘明。再被告辛○○於本院判決前均未提出其已向被害人
    桃園縣政府返還補助款新臺幣3300元之文書證據，因而另依
    刑法第74條第2 項第3 款之規定，諭知應向被害人桃園縣政
    府支付新臺幣3300元之財產上損害賠償，又如於本院宣判前
    已返還上述補助款，自毋庸再為本項財產上損害賠償之給付
    ，併此敘明。
四、附記事項：
  (一)被告甲○○、庚○○、己○○夥同乙○○偽造敏盛綜合醫院
    診斷證明書、行政院國軍退除役官兵輔導委員會桃園榮民醫
    院診斷證明書等私文書之行為，為行使該等私文書之行為所
    吸收，不另論罪。渠等以行使偽造該等私文書為詐欺，係一
    行為觸犯二罪名，為想像競合犯，應從一重之詐欺取財罪處
    斷。被告甲○○、庚○○夥同乙○○所偽造之敏盛綜合醫院
    診斷證明書之私文書，係供犯罪所用之物，屬被告甲○○、
    庚○○所有，雖未扣案，然不能證明業已滅失，應依刑法第
    38條第3 項、第1 項第2 款之規定，宣告沒收。另被告己○○、乙○○所偽造之行政院國軍退除役官兵輔導委員會桃園
    榮民醫院診斷證明書，雖係供犯罪所用之物，惟既係為吳阿
    利所偽造，且以吳阿利之名義向桃園縣政府社會局聲請補助
    款，故已非屬犯罪行為人所有，爰不另宣告沒收。
  (二)被告等均未曾受有期徒刑以上刑之宣告，有臺灣高等法院被
    告全國前案紀錄表各1 件在卷可憑，雖因貪圖小利而致罹刑
    章，事後均深表悔悟，除被告辛○○尚無證據證明外，被告
    壬○○、甲○○、丙○○、丁○○、庚○○、己○○並均已
    將所詐得金額歸還被害機關桃園縣政府，有如附表所示之文
    書附卷可參，歷此教訓應當知警惕，而無再犯之虞，本院認
    其等所受刑之宣告以暫不執行為適當，並依檢察官與被告等
    協商合意之內容，均宣告如主文所示期間及條件之緩刑，以
    啟自新。
五、應適用之法條：刑事訴訟法第273條之1 第1項、第455條之4
    第2 項、第455 條之8 ，刑法第11條、第2 條第1 項前段，
    修正前及刑法第28條，刑法第216 條、第339 條第1 項、第
    3 項，修正前及刑法第55條、第41條第1 項前段、第38條第
    1 項第2 款、第51條第5 款、第74條第1 項，刑法施行法第
    1 條之1 、第2 條前段，修正前罰金罰鍰提高標準條例第2
    條，中華民國九十六年罪犯減刑條例第2 條第1 項第3 款、
    第7 條、第9 條。
六、本判決除有刑事訴訟法第455 條之4 第1 項第1 款、第2款
    、第4 款、第6 款、第7 款所定情形之一，或違反同條第2
    項規定者外，不得上訴。
七、如不服本件判決，且有前述得上訴之事由者，得自收受判決
    送達之日起10日內，向本院提出上訴書狀，上訴於第二審法
    院。
本案經檢察官鍾雅蘭到庭執行職務
中    華    民    國    97    年     6    月    30    日
                        臺灣桃園地方法院刑事第六庭
                            審判長法  官  錢  建  榮
                                  法  官  宣  玉  華
                                  法  官  黃  翊  哲
【附表】
┌─┬───┬────┬───┬────┬─────┬────┬────┐
│  │行為人│補助對象│時間  │補助金額│行使之詐術│受害機關│歸還詐得│
│  │      │        │      │或物品  │及所分得財│        │財物之證│
│  │      │        │      │        │物        │        │明文書  │
├─┼───┼────┼───┼────┼─────┼────┼────┤
│1 │甲○○│甲○○  │94-95 │6萬元   │由乙○○偽│桃園縣政│匯款人毛│
│  │乙○○│        │年間  │        │造敏盛醫院│府      │昌福、受│
│  │      │        │      │        │診斷證明書│        │款人桃園│
│  │      │        │      │        │，向桃園縣│        │縣政府、│
│  │      │        │      │        │政府提出該│        │匯票號碼│
│  │      │        │      │        │偽造診斷證│        │00000000│
│  │      │        │      │        │明書以行使│        │、金額6 │
│  │      │        │      │        │，詐取補助│        │萬元之郵│
│  │      │        │      │        │款60,000元│        │政國內匯│
│  │      │        │      │        │後由乙○○│        │款執據影│
│  │      │        │      │        │受領，江明│        │本1紙   │
│  │      │        │      │        │智另改交付│        │        │
│  │      │        │      │        │跑步機、血│        │        │
│  │      │        │      │        │壓計等物品│        │        │
│  │      │        │      │        │與甲○○  │        │        │
├─┼───┼────┼───┼────┼─────┼────┼────┤
│2 │庚○○│庚○○  │95年間│殘障生活│由乙○○偽│桃園縣政│桃園縣政│
│  │乙○○│        │      │補助款每│造敏盛醫院│府      │府中華民│
│  │      │        │      │月3000元│診斷證明書│        │國96年9 │
│  │      │        │      │        │，向桃園縣│        │月20日府│
│  │      │        │      │        │政府提出該│        │社障字第│
│  │      │        │      │        │偽造診斷證│        │00000000│
│  │      │        │      │        │明書以行使│        │97號函1 │
│  │      │        │      │        │，詐取補助│        │紙      │
│  │      │        │      │        │款後，2人 │        │        │
│  │      │        │      │        │每月均分  │        │        │
│  │      │        │      │        │1500元    │        │        │
├─┼───┼────┼───┼────┼─────┼────┼────┤
│3 │辛○○│盛冬妹  │95年4 │助行器及│以辛○○之│桃園縣政│        │
│  │乙○○│        │月1日 │輪椅輔具│配偶盛冬妹│府      │        │
│  │      │        │      │補助款  │之名義及醫│        │        │
│  │      │        │      │3300元  │院診斷證明│        │        │
│  │      │        │      │        │書，詐取「│        │        │
│  │      │        │      │        │輪椅及助行│        │        │
│  │      │        │      │        │器」之輔具│        │        │
│  │      │        │      │        │補助款3300│        │        │
│  │      │        │      │        │元後，由江│        │        │
│  │      │        │      │        │明智受領，│        │        │
│  │      │        │      │        │乙○○另改│        │        │
│  │      │        │      │        │交付血壓計│        │        │
│  │      │        │      │        │、耳溫槍等│        │        │
│  │      │        │      │        │物品與陽榮│        │        │
│  │      │        │      │        │雄        │        │        │
│  │      │        │      │        │          │        │        │
│  │      │        │      │        │          │        │        │
│  │      │        │      │        │          │        │        │
├─┼───┼────┼───┼────┼─────┼────┼────┤
│4 │壬○○│黃紀燕  │95年5 │特殊輪椅│以壬○○之│桃園縣政│匯款人黃│
│  │乙○○│        │月1日 │、氣墊座│母黃紀燕名│府      │一山、受│
│  │      │        │      │輔具補助│義及醫院診│        │款人桃園│
│  │      │        │      │款2 萬  │斷證明書，│        │縣政府、│
│  │      │        │      │5000元  │詐取「特殊│        │匯票編號│
│  │      │        │      │        │輪椅、氣墊│        │00000000│
│  │      │        │      │        │座」之輔具│        │、金額2 │
│  │      │        │      │        │補助款2萬 │        │萬5 千元│
│  │      │        │      │        │5000元，由│        │郵政匯票│
│  │      │        │      │        │2人各得1萬│        │影本1紙 │
│  │      │        │      │        │2500元，黃│        │（臺灣桃│
│  │      │        │      │        │一山再以之│        │園地方法│
│  │      │        │      │        │購買血壓計│        │院檢察署│
│  │      │        │      │        │、血糖機、│        │96年度偵│
│  │      │        │      │        │腳步復健機│        │字第1152│
│  │      │        │      │        │、柺杖及普│        │3 號偵查│
│  │      │        │      │        │通輪椅    │        │卷宗，第│
│  │      │        │      │        │          │        │86頁）  │
│  │      │        │      │        │          │        │        │
├─┼───┼────┼───┼────┼─────┼────┼────┤
│5 │丙○○│丙○○  │95年6 │電動輪椅│詐取「電動│桃園縣政│(1)匯款人│
│  │乙○○│        │月5日 │特殊背墊│輪椅特殊背│府      │乙○○、│
│  │      │        │      │、氣墊座│墊、氣墊座│        │受款人桃│
│  │      │        │      │及馬桶椅│、馬桶椅」│        │園縣政府│
│  │      │        │      │之輔具補│等輔具補助│        │、匯票號│
│  │      │        │      │助款2 萬│款2萬零600│        │碼114644│
│  │      │        │      │零600 元│元後，由江│        │10、金額│
│  │      │        │      │        │明智分得1 │        │2萬零600│
│  │      │        │      │        │萬元，且李│        │元之郵政│
│  │      │        │      │        │榮基未實際│        │國內匯款│
│  │      │        │      │        │購買電動輪│        │執據影本│
│  │      │        │      │        │椅特殊背墊│        │1紙     │
│  │      │        │      │        │          │        │(2)桃園縣│
│  │      │        │      │        │          │        │政府中華│
│  │      │        │      │        │          │        │民國96年│
│  │      │        │      │        │          │        │10月18日│
│  │      │        │      │        │          │        │府社障字│
│  │      │        │      │        │          │        │第096034│
│  │      │        │      │        │          │        │9544號函│
│  │      │        │      │        │          │        │1紙     │
├─┼───┼────┼───┼────┼─────┼────┼────┤
│6 │己○○│吳阿利  │95年6 │移位機、│由乙○○偽│桃園縣政│桃園縣政│
│  │乙○○│        │月7日 │氣墊座之│造榮民醫院│府      │府中華民│
│  │      │        │      │輔具補助│診斷證明書│        │國96年9 │
│  │      │        │      │款2 萬元│，向桃園縣│        │月14日府│
│  │      │        │      │        │政府提出該│        │社障字第│
│  │      │        │      │        │偽造診斷證│        │00000000│
│  │      │        │      │        │明書以行使│        │95號函1 │
│  │      │        │      │        │，詐取「移│        │紙      │
│  │      │        │      │        │位機、氣墊│        │        │
│  │      │        │      │        │座」輔具補│        │        │
│  │      │        │      │        │助款2萬元 │        │        │
│  │      │        │      │        │後，由2人 │        │        │
│  │      │        │      │        │各分得1萬 │        │        │
│  │      │        │      │        │元，且未實│        │        │
│  │      │        │      │        │際購買輔具│        │        │
├─┼───┼────┼───┼────┼─────┼────┼────┤
│7 │乙○○│丁○○  │95年8 │背架輔具│詐取「背架│桃園縣政│受款人桃│
│  │丁○○│        │月1日 │補助款  │」輔具補助│府      │園縣政府│
│  │      │        │      │8000元  │款8000元後│        │身心障礙│
│  │      │        │      │        │，由乙○○│        │者生活輔│
│  │      │        │      │        │受領，江明│        │器具補助│
│  │      │        │      │        │智另改交付│        │款專戶、│
│  │      │        │      │        │價值4000元│        │編號1948│
│  │      │        │      │        │之背架與林│        │8000、金│
│  │      │        │      │        │仁山      │        │額8千元 │
│  │      │        │      │        │          │        │之郵政劃│
│  │      │        │      │        │          │        │撥儲金存│
│  │      │        │      │        │          │        │款收據1 │
│  │      │        │      │        │          │        │紙      │
└─┴───┴────┴───┴────┴─────┴────┴────┘
以上正本證明與原本無異。
                              書記官  李  玉  華
中    華    民    國    97    年    7     月    7     日
附錄本案論罪科刑法條：
中華民國刑法第216條
（行使偽造變造或登載不實之文書罪）
行使第 210 條至第 215 條之文書者，依偽造、變造文書或登載
不實事項或使登載不實事項之規定處斷。
中華民國刑法第339條
（普通詐欺罪）
意圖為自己或第三人不法之所有，以詐術使人將本人或第三人之
物交付者，處5 年以下有期徒刑、拘役或科或併科1 千元以下罰
金。
以前項方法得財產上不法之利益或使第三人得之者，亦同。
前二項之未遂犯罰之。


司法院資訊處製作；財團法人民間司法改革基金會備份。
